臺灣高等法院高雄分院刑事判決　　　　 96年度上訴字第318號
上　訴　人　臺灣高雄地方法院檢察署檢察官
被　　　告　甲○○
　　　　　　　　　　（另案在臺灣屏東監獄執行中）
上列上訴人因被告違反毒品危害防制條例案件，不服臺灣高雄地
方法院95年度訴字第3871號中華民國95年12月28日第一審判決（
起訴案號：臺灣高雄地方法院檢察署95年度毒偵字第7819、7383
號），提起上訴，本院判決如下：
    主  文
原判決撤銷。
甲○○施用第一級毒品，累犯，處有期徒刑拾月。扣案注射針筒
壹支沒收。
    事  實
一、甲○○前因違反毒品危害防制條例案件，經臺灣高雄地方法
    院以93年度訴字第2709號判決有期徒刑3 月確定，於民國94
    年4 月24日執行完畢；另其因施用毒品案件，經觀察、勒戒
    後，認有繼續施用毒品之傾向，經臺灣高雄地方法院以91年
    度毒聲字第2289號裁定令入戒治處所施以強制戒治，復經裁
    定停止戒治及撤銷停止戒治，於92年10月2 日執行完畢，翌
    日釋放出所。詎其仍不知悔改及戒除毒癮，明知海洛因業經
    公告列為毒品危害防制條例第2 條第2 項第1 款之第一級毒
    品，不得非法持有、施用，仍因其施用第一級毒品已經成癮
    ，於前開強制戒治執行完畢釋放後5 年內，前後2 次為下列
    行為：
  (一)於95年8 月6 日下午1 時許，在高雄市鼓山區甲○○友人住
    處內，以將海洛因加水稀釋用針筒注射之方式，施用第一級
    毒品海洛因1 次。嗣於95年8 月6 日下午6 時10分許，在高
    雄市鼓山區○○○路近美術東二路口為警查獲，經警採集甲
    ○○尿液送驗呈嗎啡陽性反應，而查悉上情。
  (二)甲○○上開為警查獲後，復於95年9 月7 日上午9 時許，在
    其位於高雄市○○區○○街40巷18號住處，以將海洛因加水
    稀釋用針筒注射血管之方式，施用第一級毒品海洛因1 次。
    嗣於95年9 月7 日晚上9 時30分許，在其上開住處為警查獲
    ，並扣得其所有供施用第一級毒品海洛因所用之注射針筒1
    支。
二、案經高雄市政府警察局鹽埕分局報請臺灣高雄地方法院檢察
    署檢察官偵查起訴。
    理  由
一、本件被告甲○○所犯係死刑、無期徒刑、最輕本刑為3 年以
    上有期徒刑以外之罪，已經被告就被訴事實先為有罪之陳述
    ，經審判長告知被告簡式審判程序之旨，並聽取當事人之意
    見後，依刑事訴訟法第273 條之1 第1 項之規定，裁定進行
    簡式審判程序。又本件關於濫用藥物尿液檢驗報告、毒品案
    嫌疑人尿液代碼與姓名對照表、扣押筆錄、扣押物品目錄表
    、被告刑案資料查註紀錄表等證據，依同法第273 條之2 規
    定，不受第159 條第1 項關於傳聞法則規定之限制，依法均
    有證據能力，合先敘明。
二、上開事實，訊據被告甲○○自白不諱，並有尿液代碼與姓名
    對照登記表、高雄市立凱旋醫院95年8 月21日濫用藥物尿液
    檢驗報告各1 份（見警一卷第8 、9 頁），扣押筆錄、扣押
    物品目錄表、毒品尿液編號姓名對照表、高雄市立凱旋醫院
    95年9 月15日濫用藥物尿液檢驗報告各1 份（見警二卷第8
    至10頁、第13、15頁）。刑案資料查註紀錄表、全國施用毒
    品案件紀錄表、臺灣高雄地方法院院內索引卡紀錄表報表、
    臺灣高等法院被告前案紀錄表各1 份附卷可稽，罪證明確，
    犯行堪以認定。另被告因施用毒品案件，經觀察、勒戒後，
    認有繼續施用毒品之傾向，經臺灣高雄地方法院以91年度毒
    聲字第2289號裁定令入戒治處所施以強制戒治，復經裁定停
    止戒治及撤銷停止戒治，於92年10月2 日執行完畢，有臺灣
    高等法院被告前案紀錄表在卷可稽。其於上開強制戒治執行
    完畢釋放後5 年內，再犯本件施用海洛因毒品罪，自應依法
    論科。
三、按海洛因係毒品危害防制條例第2 條第2 項第1 款所規定之
    第一級毒品，不得非法持有、施用。又刑事法若干犯罪行為
    態樣，本質上原具有反覆、延續實行之特徵，立法時既予特
    別歸類，定為犯罪構成要件之行為要素，則行為人基於概括
    之犯意，在密切接近之一定時、地持續實行之複次行為，倘
    依社會通念，於客觀上認為符合1 個反覆、延續性之行為觀
    念者，於刑法評價上，即應僅成立一罪，有最高法院95年度
    台上字第1079號判決可資參照。蓋此種犯罪，只需包括論以
    一罪，已足以評價其不法內涵，無須另論以數罪，此即學理
    上所稱「集合犯」。而施用毒品具成癮性，甚難戒斷，施用
    者為追求快感並避免毒癮發作之痛苦，須持續、密接施用毒
    品以解癮，是施用毒品行為，本質上具有反覆實施之特性，
    而多次施用毒品之犯行，社會通念亦認為客觀上符合一個反
    覆、延續性之行為觀念。又被告前經觀察、勒戒、強制戒治
    ，已如前述，其於勒戒完畢後仍為本件多次施用毒品犯行，
    顯已具成癮之病患人格特質，主觀上當有不斷施用之犯意。
    綜上所述，被告犯行已符合集合犯之要件，揆諸上開說明，
    應認僅成立1 罪。核被告所為，係犯毒品危害防制條例第10
    條第1 項之施用第一級毒品罪。其持有第一級毒品後進而施
    用，其持有之低度行為，應為施用之高度行為所吸收，不另
    論罪。其先後2 次施用第一級毒品犯行，為包括1 罪之集合
    犯。被告前因違反毒品危害防制條例案件，經原審法院以93
    年度訴字第2709號判決有期徒刑3 月確定，於94年4 月24日
    執行完畢，有臺灣高等法院被告前案紀錄表1 份在卷可按，
    其受有期徒刑之執行完畢，5 年以內故意再犯本件有期徒刑
    以上之罪，為累犯，應依法加重其刑。又被告雖於查獲後即
    供出毒品來源係李耀珍，警方並據其供詞在李耀珍住處查獲
    摻有海洛因之煙草1 小包、另於門口雜物堆起獲空夾鏈袋1
    袋及於李耀珍對面空屋起獲海洛因1 小包及電子磅秤1 台等
    物，有高雄市政府警察局鹽埕分局解送人犯報告書、該案扣
    押物品目錄表可憑。惟按毒品危害防制條例第17條規定：犯
    第10條第1 項之罪，供出毒品來源，因而破獲者，得減輕其
    刑，其立法意旨重在鼓勵具體供出其上游販毒者，俾資追查
    該毒梟前手及其上游毒品，以杜絕毒品之蔓延與氾濫為目的
    。倘未因其自白進而查獲毒梟前手或其上游毒品者，自不得
    持此邀本條規定之寬減。是被告雖供出來源是李耀珍，然李
    耀珍否認販賣毒品給甲○○，否認電子磅秤為其所有，李耀
    珍並有多次施用毒品前科及因李耀珍為警查獲毒品數量稀少
    ，而查無其他證據證明李耀珍有販毒行為，經檢察官於95年
    11月27日以95年度偵字第25323 號不起訴處分，有李耀珍警
    詢筆錄、李耀珍全國刑案資料查註表、上開不起訴處分書各
    1 份在卷可稽（見警四卷第8 至12頁、原審法院卷第46至50
    頁）。是查獲之證據既尚不足證明被告所施用之毒品來自李
    耀珍，則自難認檢警有因被告自白進而查獲毒梟前手或其上
    游毒品者，而與上開毒品危害防制條例第17條規定未盡相符
    ，故本院不依上開規定加以減輕其刑（且上開規定僅係「得
    」減輕其刑，而非必須減輕），併予敘明。
四、原審據以論罪科刑，固非無見。惟查本件被告先後2 次施用
    第一級毒品犯行，為包括1 罪之集合犯，已如前述，原判決
    認係各別犯罪，應分論併罰，尚有未洽。檢察官上訴意旨，
    執此指摘原判決不當，為有理由，自應由本院將原判決撤銷
    改判。爰審酌被告前有違反毒品危害防制條例前科，有臺灣
    高等法院被告前案紀錄表1 份附卷可稽，素行非佳，其因施
    用毒品案件，曾經觀察勒戒及強制戒治，仍未戒絕毒品，再
    犯本件施用毒品犯行，有失政府制定毒品危害防制條例之立
    法美意，本不宜寬貸，惟念其施用毒品乃自戕一己之身體健
    康，所為尚未害及他人，犯罪後已知錯坦承犯行，且就案情
    詳為供述以利檢警偵辦，態度良好及其犯罪之動機、目的、
    手段、智識程度、生活狀況等一切情狀，量處如主文第2 項
    所示之刑。扣案注射針筒1 支，為被告所有，供施用第一級
    毒品所用之物，業據被告於原審法院審理時供承在卷（見原
    審法院卷第19頁），併依刑法第38條第1 項第2 款規定，宣
    告沒收。
據上論結，應依刑事訴訟法第369 條第1項前段、第364 條、第
299 條第1 項前段、應依刑事訴訟法第273 條之1 第1 項，毒品
危害防制條例第10條第1 項，刑法第11條前段、第47條第1 項、
第38條第1 項第2 款，判決如主文。
本案經檢察官張金塗到庭執行職務。
中　　華　　民　　國　　96　　年　　3 　　月　　8 　　日
                  刑事第五庭    審判長法  官  曾永宗
                                      法  官  陳  箐
                                      法  官  任森銓
以上正本證明與原本無異。
如不服本判決應於收受本判決後10日內向本院提出上訴書狀，其
未敘述上訴理由者，並得於提起上訴後10日內向本院補提理由書
狀（均須按他造當事人之人數附繕本）「切勿逕送上級法院」。
中　　華　　民　　國　　96　　年　　3 　　月　　8 　　日
　　　　　　　　　　　　　　　　　　　書記官  廖素珍
附錄本件判決論罪科刑法條：
毒品危害防制條例第10條：
施用第一級毒品者，處6月以上5年以下有期徒刑。
施用第二級毒品者，處3年以下有期徒刑。
